【裁判字號】    98,裁,711
【裁判日期】    980319
【裁判案由】    營業稅罰鍰
【裁判全文】
最  高  行  政  法  院  裁  定
                                       98年度裁字第711號
抗  告  人  臺中市政府
代  表  人  甲○○
上列抗告人因與相對人財政部臺灣省中區國稅局間營業稅罰鍰事
件，對於中華民國97年12月4日臺中高等行政法院97年度訴字第
299號裁定提起抗告，本院裁定如下︰
    主  文
抗告駁回。
抗告訴訟費用由抗告人負擔。
    理  由
一、按提起撤銷訴訟，以經合法訴願為要件，此觀行政訴訟法第
    4條之規定即明。當事人未經合法訴願而提起行政訴訟，其
    起訴即屬不備其他要件，行政法院應依行政訴訟法第107條
    第1項第10款後段規定，以裁定駁回其訴。次按納稅義務人
    對於核定稅捐之處分如有不服，依核定稅額通知書所載有應
    納稅額或應補徵稅額者，應於繳款書送達後，於繳納期間屆
    滿翌日起算30日內，申請復查。不服復查決定，得依法提起
    訴願，稅捐稽徵法第35條第1項第1款、第38條第1項定有明
    文。上開規定，依同法第49條規定，於罰鍰準用之。是對於
    稅捐稽徵機關之核定稅額及裁罰處分不服，須先申請復查，
    始得提起訴願。申請復查逾法定期間，即非合法，其復提起
    訴願，亦非合法，嗣提起撤銷訴訟，自屬起訴不備其他要件
    ，應以裁定駁回之。
二、本件抗告人因營業稅罰鍰事件經相對人發單課徵並科處罰鍰
    ，繳納期間至民國96年9月30日屆滿。抗告人就罰鍰部分遲
    至96年11月20日始申請復查，已逾法定期間，其復提起撤銷
    訴訟，原審法院以97年度訴字第299號裁定（下稱原裁定）
    ，認其起訴不合法，予以駁回，依上開規定及說明，並無不
    合。
三、抗告意旨略以：原處分係送達至臺中市政府文化局，有相對
    人於96年12月12日中區國稅法一字第0960063570號函說明二
    中坦承：「雖投遞之信封收件人名稱書寫為『臺中市政府文
    化局』……」暨97年8月29日相對人所提之行政訴訟答辦狀
    第4頁自認：「查上開郵件信封雖註記收件人為臺中市政府
    文化局」可證，是以原處分之送達顯屬違法，時限根本無從
    起算，自無逾期之問題，原裁定據以認定抗告人申請復查逾
    期，而駁回抗告人之訴，顯屬違誤。
四、本院按：相對人裁處抗告人之罰鍰處分書及罰鍰繳款書均記
    載：「受處分人：台中市政府」、「地址：台中市○○路99
    號」、「代表人：甲○○」，送達證書上亦載受送達人之姓
    名地址為「台中市政府甲○○403臺中市○區○○路99號」
    ，並經抗告人所屬人員陳孟評為抗告人收受，此有上開罰鍰
    處分書、罰鍰繳款書及蓋有臺中市政府收文章、陳孟評章之
    送達證書影本附原處分卷可稽。亦即抗告人之受僱人在知悉
    受送達人為抗告人之情形下收受，依行政訴訟法第72條第1
    項規定，已生送達效力。抗告意旨所指信封上所載收件人為
    臺中市政府文化局一節，即令屬實，亦不影響上開送達效力
    。是抗告人之抗告難認有理由，應予駁回。
五、據上論結，本件抗告為無理由，依行政訴訟法第104條、民
    事訴訟法第95條、第78條，裁定如主文。
中    華    民    國    98    年    3     月    19    日
                    最高行政法院第五庭
                        審判長法官  黃  璽  君
                              法官  胡  方  新
                              法官  鄭  忠  仁
                              法官  黃  本  仁
                              法官  吳  東  都
以  上  正  本  證  明  與  原  本  無  異
中    華    民    國    98    年    3     月    20    日
                              書記官  郭  育  玎


司法院資訊處製作；財團法人民間司法改革基金會備份。
